【裁判字號】    99,訴,532
【裁判日期】    990702
【裁判案由】    強盜等
【裁判全文】
臺灣臺中地方法院刑事裁定               99年度訴字第532號
公  訴  人  臺灣臺中地方法院檢察署檢察官
被      告  己○○
選任辯護人  楊玉珍律師
            杜逸新律師
被      告  壬○○
            丁○○
上  二  人
指定辯護人  本院公設辯護人  辛○○
被      告  庚○○
                    （
選任辯護人  常照倫律師
被      告  乙○○
                    弄9號（
選任辯護人  黃紫芝律師
被      告  癸○○
選任辯護人  劉思顯律師
            張究安律師
上列被告因強盜等案件，經檢察官提起公訴，本院裁定如下：
    主    文
己○○、壬○○、庚○○、乙○○、丁○○、癸○○均自民國九
十九年七月十二日起延長羈押貳月。
具保停止羈押之聲請均駁回。
    理    由
一、按刑事訴訟法第101 條第1 項所定：「被告經法官訊問後，
    認為犯罪嫌疑重大，而有下列情形之一，非予羈押，顯難進
    行追訴、審判或執行者，得羈押之︰一、逃亡或有事實足認
    為有逃亡之虞者。二、有事實足認為有湮滅、偽造、變造證
    據或勾串共犯或證人之虞者。三、所犯為死刑、無期徒刑或
    最輕本刑為五年以上有期徒刑之罪者。」考諸上揭第3 款規
    定之法理，實係因被告所犯為死刑、無期徒刑或最輕本刑為
    5 年以上有期徒刑之罪，可以預期將受重刑宣判，其為規避
    刑罰之執行而妨礙追訴、審判程序進行之可能性增加，國家
    刑罰權有難以實現之危險，是為防免其實際發生，在此維持
    重大之社會秩序及增進重大之公共利益之限度內（憲法第23
    條），乃具有正當性。從而，基於憲法保障人民身體自由之
    意旨，被告犯上開重罪條款且嫌疑重大者，仍應有相當理由
    認為其有逃亡、湮滅、偽造、變造證據或勾串共犯或證人等
    之虞，法院斟酌命該被告具保、責付或限制住居等侵害較小
    之手段，均不足以確保追訴、審判或執行程序之順利進行，
    此際予以羈押，方堪稱係屬維持刑事司法權有效行使之最後
    必要手段。是被告縱然符合上揭第3 款之羈押事由，法官仍
    須就犯罪嫌疑是否重大、有無羈押必要、有無不得羈押之情
    形予以審酌，非謂一符合該款規定之羈押事由，即得予以羈
    押，業經司法院釋字第665 號解釋釋明在案。惟上揭所稱「
    相當理由」，與同條項第1 款、第2 款法文內之「有事實足
    認有……之虞」（學理上解釋為「充分理由」）尚屬有間，
    其條件當較寬鬆。良以重罪常伴有逃亡、滅證之高度可能，
    係趨吉避凶、脫免刑責、不甘受罰之基本人性，倘一般正常
    之人，依其合理判斷，可認為該犯重罪嫌疑重大之人具有逃
    亡或滅證之相當或然率存在，即已該當「相當理由」之認定
    標準，不以達到充分可信或確定程度為必要。以量化為喻，
    若依客觀、正常之社會通念，認為其人已有超過百分之五十
    之逃亡、滅證可能性者，當可認具有相當理由認為其有逃亡
    、滅證之虞。此與前2 款至少須有百分之八十以上，始足認
    有該情之虞者，自有程度之差別。再其認定，固不得憑空臆
    測，但不以絕對客觀之具體事實為限，若有某些跡象或情況
    作為基礎，即無不可。至相關之事實或跡象、情況，鑑於此
    非屬實體審判之核心事項，自以自由證明為已足，並不排斥
    傳聞證據，斯不待言（最高法院98年度臺抗字第668 號裁定
    參照）。
二、本件被告己○○、壬○○、庚○○、乙○○、丁○○、癸○○等6 人因強盜等案件，經本院訊問後，認其等涉犯刑法第
    330 條第1 項之加重強盜罪嫌疑重大，所犯為最輕本刑5 年
    以上有期徒刑之重罪，且因加重強盜罪法定刑非輕，被告等
    人逃匿規避審判之可能性甚高，有相當理由足認有逃亡之虞
    ，認有刑事訴訟法第101 條第1 項第1 款、第3 款之情形而
    有羈押之必要，自民國99年2 月12日執行羈押，並自於99
    年5 月11日起延長羈押2 月在案。
三、被告己○○及其辯護人陳稱：被告己○○之父親剛動完心臟
    手術，需要被告己○○照顧，且己○○有固定住所，無逃亡
    之虞，請求交保等語；被告丁○○、壬○○及其等指定辯護
    人陳稱：被告壬○○犯罪情節較輕，被告丁○○需要照顧父
    母，均請求交保等語；被告庚○○及其辯護人則陳稱：被告
    庚○○犯罪情節較輕，不法所得只有新臺幣2萬元，本案已
    收押9個月，請求准許交保，讓被告庚○○返家賺錢減輕家
    庭經濟壓力，再入監執行等語；被告癸○○及其選任辯護人
    則陳稱：本案已辯論終結，犯罪情節已釐清，被告癸○○之
    家庭支持系統非常堅強，應無逃亡之虞，且其祖父尚待被告
    照顧，請求准許交保候傳陪伴父母、祖父等語；被告乙○○
    則陳稱：請求准予交保返家照顧父母，減輕父母經濟壓力等
    語。
四、經查，被告己○○等6 人涉犯加重強盜罪嫌，業據被告己○○等6人於審理中坦承不諱，核與被害人戊○○、甲○○、
    丙○○於本院審理中之證述大致相符，並有監視器翻拍畫面
    、內政部警政署刑事警察局鑑驗書及扣案現金、側背包可證
    ，足見被告等6人犯罪嫌疑重大，且所犯係最輕本刑5年以上
    有期徒刑之重罪，其刑事制裁較為嚴厲，逃亡之誘因也隨之
    增加，亦難謂無逃亡之虞，經斟酌命該被告具保、責付或限
    制住居等侵害較小之手段，均不足以確保審判或執行程序之
    順利進行，非予羈押，顯難進行審判或執行，而有羈押之必
    要性。復且，被告等持有殺傷力之槍枝、電擊棒、木棒等物
    ，而涉犯加重強盜罪嫌，對社會治安危害甚鉅，為確保日後
    審理及執行程序順利進行，及公眾利益之維護，被告仍有繼
    續羈押之必要，並無違反必要性原則。是依刑事訴訟法第
    101 條第1項第1、3款，被告等原羈押之原因及必要性至今
    依然存在，至被告等及其辯護人所稱家境情況不佳、欲回家
    工作減輕父母經濟壓力等節，與羈押之原因及必要性俱不生
    影響，此外，亦查無刑事訴訟法第114條所示事由，渠等具
    保停止羈押之聲請，自難准許，應予駁回，並應自99年7月
    12 日起，均延長羈押2月，爰依刑事訴訟法第108條第1項、
    第2項裁定如主文。
五、依刑事訴訟法第108 條第1 項、第5 項、第220 條，裁定如
    主文。
中    華    民    國    99    年    7     月    2     日
                  刑事第十五庭審判長法  官  江奇峰
                                    法  官  郭書豪
                                    法  官  廖純卿
上正本證明與原本無異
如不服本裁定應於送達後五日內向本院提出抗告狀。
                                    書記官  柳寶倫
中    華    民    國    99    年    7     月    6     日

司法院資訊處製作；財團法人民間司法改革基金會備份。
